臺灣臺北地方法院刑事判決　　　　　　　　　　　　　　　九十三年度訴字第二號
　　公　訴　人　臺灣臺北地方法院檢察署檢察官
　　被　　　告　己○○
　　　　　　　　　　　　戶台北市士林區○○○街○段一九八號二樓
　　　　　　　　乙○○
　　　　　　　　庚○○
　　　　　　　　壬○○
　　右四被告共同
　　指定辯護人　本院公設辯護人丁○○
右列被告等因妨害自由等案件，經檢察官提起公訴（八十九年度偵字第一二一七一號
），本院判決如左：
        主  文
己○○、乙○○、庚○○、壬○○共同私行拘禁，己○○，累犯，處有期徒刑陸月，
；乙○○，累犯，處有期徒刑伍月；庚○○處有期刑肆月；壬○○處有期徒刑參月；
如易科罰金，均以參佰元折算壹日。扣案之借據貳紙、附表一、二所示之本票柒紙，
均沒收之。
        事  實
一、己○○於民國七十七年五月十九日因違反懲治盜匪條例案件經台灣高等法院判處
    有期徒刑三年八月，經送監執行，於八十年二月八日縮刑期滿執行完畢；於八十
    五年八月九日因詐欺案件經台灣板橋地方法院科處罰金一萬元，八十五年九月十
    三日確定，於八十五年十月十六日罰金繳清執行完畢；於八十六年一月二十四日
    因違反麻醉藥品管理條例案件經台灣士林地方法院判處有期徒刑五月，八十六年
    二月十七日確定，八十六年五月二十日執行完畢。乙○○於八十年三月五日因違
    反麻醉藥品管理條例案件經本院判處有期徒刑五月，八十年四月十三日確定，八
    十年六月七日執行完畢；於八十年一月二十日因違反麻醉藥品管理條例案件經本
    院判處有期徒刑五月確定，於八十三年四月二十二日執行完畢，於八十五年十一
    月三十日因違反麻醉藥品管理條例案件經本院判處有期徒刑三月確定，八十六年
    二月十八日執行完畢；於八十六年二月二十七日因竊盜案件經本院判處有期徒刑
    六月確定，於八十六年五月三十日送監執行，八十六年十一月二十六日執行完畢
    ；於八十六年八月二十日因違反藥事法等案件經本院判處應執行有期徒刑十月確
    定，八十六年十月二十七日接續執行，於八十七年一月二十六日縮短刑期假釋出
    監，於八十七年八月四日縮刑期滿執行完畢。庚○○、壬○○均無犯罪前科。
二、己○○於八十九年四月二十八日下午二、三時許前往台北縣新店市○○路五十一
    巷一號四樓頂增建房屋內（房屋為沙劉寶珠所有），與辛○○○帶同前往之丙○○及數名不詳姓名之人，輪流做莊，以樸克牌比點數大小方式賭博財物，至當日
    下午六時許，己○○賭輸新台幣（下同）四十五萬多元，庚○○輸約六、七萬元
    ，己○○連同數日前即前往賭博所輸之款項，合計約二百五十餘萬元，而庚○○
    亦因數日前往賭博，計輸五十萬元，丙○○當日則賭贏六、七十萬元，且旋即與
    辛○○○二人一起離開上址，己○○拿起丙○○做莊家時所使用之樸克牌，發現
    有些樸克牌有疑似指角凹痕及摺角之記號，由於丙○○係離開前半小時做莊家時
    才開始贏錢，發牌時動作有異狀，且贏得六、七十萬元後即與辛○○○二人攜贏
    得之款項離開，己○○因而懷疑丙○○、辛○○○二人以做記號之樸克牌詐賭錢
    財，己○○不甘受損，決定前去找丙○○及辛○○○問清楚，並索討疑為因詐賭
    賭輸之錢財，復因得知當晚丙○○、辛○○○二人會再回新店市○○路五十一巷
    一號四樓頂增建房屋內賭博，己○○於當日傍明六、七時打電話請乙○○幫忙，
    並約在新店市○○路五一號附近碰面，庚○○因知悉己○○之意圖，亦欲索回所
    輸之款項，乃自行前往，復另打電話邀壬○○過去，當晚八、九時許己○○、乙○○、庚○○、壬○○四人先後抵新店市○○路五十一巷一號前，四人坐進己○○所有之ＥＹ─六七○六號自用小客車內，己○○在車內提到被丙○○、陳游月
    樓頂增建房屋內賭博，其打算押丙○○、辛○○○二人問清楚，及要回被詐賭所
    輸的錢，並請乙○○、庚○○、壬○○幫忙，經獲三人允諾，己○○、乙○○、
    庚○○、壬○○四人乃基於剝奪人行動自由之犯意聯絡，均坐車內守候，至晚間
    十一時，丙○○、辛○○○一走下樓，己○○、乙○○、壬○○三人即下車圍堵
    丙○○、辛○○○，由己○○開口表示丙○○、辛○○○詐賭，要其二人上車找
    地方談，斯時正值深夜，丙○○、辛○○○見被三個人圍堵，路上鮮會有人車經
    過可伸出援手，又看見己○○手上拿著疑似手槍之物，二人不得已坐進ＥＹ─六
    七○六號自用小客車後座，乙○○、壬○○分坐二人左、右兩側，己○○坐右前
    座，庚○○駕車，共同將丙○○、辛○○○二人強行載往坪林山區之門牌號碼為
    台北縣新店市○○路○段直潭巷七○六號庚○○友人所有之農舍，以此非法方法
    剝奪丙○○、辛○○○之行動自由，車抵達台北縣新店市○○路○段直潭巷七○
    六號，己○○一行人即將丙○○、辛○○○二人帶進屋內，一進屋內己○○即拿
    出在賭場發現有做記號之樸克牌開口質問丙○○稍早在賭場時是否有詐賭，開始
    丙○○否認，己○○、乙○○二人認為丙○○說謊，為逼丙○○承認，二人同時
    基於傷害之犯意聯絡與行為分擔，共同對丙○○揮拳施暴，己○○更拿起小板凳
    砸丙○○，致丙○○因此受有頭部、胸部及眼上部瘀傷之傷害，乙○○承前剝奪
    他人行動自由之犯意，拿起農舍內屋主所有之紅色塑膠繩捆綁丙○○、辛○○○
    之雙手，約過一小時辛○○○因為手疼痛要求鬆綁，丙○○、辛○○○遂被鬆綁
    ，而丙○○亦終承認有詐賭，並解說詐賭之手法，接著己○○亦逼辛○○○承認
    詐賭，並要求丙○○、辛○○○歸還稍早在賭場其所賭輸之全部款項三百萬元，
    惟丙○○表示身上已無分文，己○○覺得數小時前丙○○在賭場所贏得之六、七
    十萬元均不見，不合常理，認為丙○○、辛○○○二人為詐賭集團之成員，要丙○○、辛○○○二人負責償還近日來其在有辛○○○帶人前去賭博之賭場所有賭
    輸之三百餘萬元，逼令丙○○、辛○○○找人籌錢還錢後，始會讓二人離開，而
    丙○○、辛○○○二人即被己○○、乙○○、庚○○、壬○○共同拘禁在該農舍
    內，直至翌日上午七時許，丙○○迫於無奈，同意聯絡家人籌錢，遂打電話與妻
    甲○○聯絡籌錢，之後辛○○○繼續由庚○○看守被拘禁在農舍內，己○○、乙○○、劉憲嘉接續前開剝奪他人行動自由之犯意，由壬○○駕車內載己○○、乙○○及丙○○下山至台北市南港區○○○路○段二五○巷丙○○妹妹住處附近，
    而丙○○之妹妹及暫住丙○○妹妹住處之丙○○之妻甲○○經通知後先後前來碰
    面交涉，終以二百萬元定案，甲○○並允諾下午籌齊後下車，己○○、乙○○、
    壬○○一行人又開車返回上址農舍，途中己○○下車購買本票，逼令丙○○立下
    內容為於八十九年二月十五日向乙○○借三百萬元，允諾八十九年四月二十八日
    前還錢之借據及附表一所示之本票六紙，金額計三百萬元，以為擔保，交由乙○○收執，回返農舍後，己○○則亦逼令辛○○○書立借款三百萬元之借據及本票
    以為擔保，否則無法離開，辛○○○亦迫於無奈，乃在農舍書立內容為八十九年
    二月一日向乙○○借得三百萬元之借據一紙交予乙○○收執，下午二時許己○○
    與甲○○電話聯絡約於下午四時四十分許在台北縣新店市○○路○段二○號碧安
    加油站前碰面取錢，下午三時許己○○一行四人即駕車載丙○○、辛○○○離開
    農舍下山，途經新店市○○路附近某書局前，己○○下車進書店購買空白本票上
    車，要辛○○○再簽發三百萬元本票一紙後始得下車，辛○○○不得以遂又簽發
    一紙三百萬元本票以為擔保交予乙○○收執，至下午四時許己○○在新店市○○
    路○路旁讓辛○○○下車，至此辛○○○始脫困，而己○○四人則繼續載丙○○
    至碧安加油站與甲○○碰面，屆時己○○一行人乘坐ＥＹ─六七○六號自用小客
    車出現在碧安加油站前，當場為經甲○○報警而在現場埋伏守候之台北市政府警
    察局南港分局警員逮捕，丙○○始獲行動自由，警方並自乙○○身上搜出丙○○
    、辛○○○二人所書立之借據各一紙及簽發之本票七張（附表一所示之本票六張
    係丙○○簽發，附表二所示之本票一紙辛○○○簽發）。
三、案經丙○○訴由台北市政府警察局南港分局移請台灣台北地方法院檢察署檢察官
    偵查起訴。
    理   由
一、訊據被告己○○、乙○○、庚○○、壬○○均坦承於右述時、地開車將走出賭場
    之被害人丙○○、辛○○○二人載往坪林山區被告庚○○友人之農舍內，至翌日
    上午被告己○○、乙○○、壬○○三人亦載被害人丙○○下山至台北市○○○路
    ○段二五○巷，找被害人丙○○之妹妹及妻甲○○出面談等情，被告己○○另亦
    亦坦認載被害人丙○○、辛○○○二人至坪林山區農舍後，其有動打毆打被害人
    丙○○之行為，惟其四人皆否有何妨害自由之行為，被告乙○○亦否認有傷害被
    害人丙○○之犯行，(1)被告己○○辯稱「：：我只是想把我輸的錢要回來：：我
    跟辛○○○講丙○○詐賭：：請他們上車，換個地方談：：到了山上庚○○朋友
    房子進去時才談：：我沒有綁他們也沒有恐嚇他們，他們要打電話我也讓他們打
    ，我只希望把這個事情處理掉，我是一時氣憤打丙○○：：」（九十三年三月十
    七日本院審理）、「：：借據、本票是他（告訴人丙○○）自己要求寫的，以取
    信他的家人：：」（九十三年十一月十五日本院審理），(2)被告乙○○辯稱「：
    ：我是張（己○○）的朋友，他們有債務關係我也不知道，是丙○○他們自動上
    車，被告張也與他們認識：：是丙○○欠被告張的，與我無關。他們欠錢欠多少
    是他們當時在那邊協議：：」（九十三年三月十七日本院審理），(3)被告庚○○
    辯稱「：：我們只有拿他（指告訴人丙○○）玩的樸克牌給他看，因為上面有記
    號，我們沒有強押他上山，是跟他講後一起上去的：：」（九十三年四月二十一
    日本院審理），(4)被告壬○○辯稱「：：我是被告陳（被告庚○○）的同學，被
    告打電話找我去聊天：：我們並無押丙○○他們：：我不知本票、借據，我不知
    道什麼債務問題：：」（九十三年三月十七日本院審理）云云。經查：
（一）被告己○○、乙○○、庚○○、壬○○四人於深夜十一時許共同在新店市○○
      路五一巷一號前將被害人丙○○、辛○○○二人帶上車後載往新店市○○路○
      段直潭巷七○六號坪林山區農舍，逼被害人丙○○、辛○○○承認詐賭，被告
      己○○、乙○○更動手毆打丙○○，繼而被告乙○○又持農舍內之細紅塑膠繩
      捆綁丙○○、辛○○○二人雙手，一、二小時候經辛○○○請求而解開二人繩
      索，接著被告己○○脅迫二人籌錢賠其近日來在賭場賭輸之所有款項，並將其
      二人私行拘禁該農舍內，至翌日上午七時許，先由丙○○打電話與妻即證人甲○○聯絡籌錢贖人，繼由被告己○○、乙○○、壬○○押丙○○下山與證人甲○○碰面商談贖款一事，金額敲定後證人甲○○離去籌錢，被告己○○一行三
      人又押丙○○回返坪林山區農舍，回程途中被告己○○逼令丙○○書寫借據、
      本票，返回農舍後被告己○○又逼令辛○○○書寫借據，迄至當日下午三時許
      ，被告己○○、乙○○、庚○○、壬○○四人載丙○○、辛○○○下山，被告
      己○○再度逼令辛○○○簽發本票交予被告乙○○收執後始讓伊下車，之後被
      告己○○一行四人則依與證人甲○○之約定載丙○○至碧安加油站碰面取錢，
      而在碧安加油站遭警逮捕等情，迭據告訴人丙○○於警訊、證人辛○○○於警
      訊、偵查及本院審理時指述歷歷，且據證人甲○○於八十九年四月二十九日下
      午一時三十分許前往台北市政府警察局南分局同德派出所報案而於警詢時證述
      「：：我是因為我先生丙○○：：於昨日去賭博至今天打電話回來交待，對方
      要求要錢贖人：：我先生是於昨日（二十八日）約中午十二時左右：：告訴我
      要去新店的山上去賭博：：下午約十八時二十分左右他有打電話回來說要回家
      吃飯：：打電話回來交待要繼續再賭，約二十三時才要回家：：今天（二十九
      日）早上七時左右才打電話回家，叫我要立刻準備錢，否則他會死：：後就失
      去聯絡，後來我們又打給我先生：：一位陌生接的，以恐嚇的口吻說：『你先
      生在我們的賭場詐賭，贏了八十九萬元』：：要求我要拿出百萬元來贖人：
      ：後改為貳百萬元，約定今（二十九）日下午十四時再電話聯絡如何交款及地
      點贖人：：歹徒：：他以電話約我出去當面談條件，其餘兩名歹徒押著我先生
      坐於轎車後座：：約定談話地點是在忠孝東路六段二五○巷口附近：：」等語
      甚詳，而證人即受理證人甲○○報案偵辦本案之同德派出所主管夏天恩、戊○○警員亦均證述「：：當時（八十九年四月二十九日）下午十三時，被害人丙○○之太太甲○○到派出所報案，說他先生被歹徒押著，歹徒要跟他要錢：：
      甲○○知道歹徒車輛及車號，我們就配合三組同仁，依約前往交錢地點，果然
      發現有該車及四名歹徒及被害人：：我們有找到所簽本票等證物：：」（九十
      三年八月十日本院審理，夏天恩）、「：：主管指示我們到現場埋伏，報案人
      陪同我們到現場去，報案人要去現場交錢，報案人靠近嫌疑人車輛後，我們才
      上前逮捕：：因為當時就是報案人跟我們陳述他先生被人家押著，要把錢交了
      之後才會把他先生放回，我們到現場發現被害人在車上，我們有問他們什麼關
      係，後來就把人帶回派出所處理：：」（九十三年十一月十五日本院審理）等
      語綦詳，並有台北市立忠孝醫院出具之告訴人丙○○受傷診斷證明書一紙、告
      訴人丙○○及證人辛○○○借據二紙及附表一、二所示之本票，計七紙在卷可
      稽。
（二）至於告訴人丙○○、證人辛○○○於警訊時雖指稱「：：由己○○拿出一把槍
      把我們押上車並載到坪林山區一處無人居住的草寮：：他們說我和夢妮詐賭，
      要我拿錢出來還，否則要把我綁好後丟下大海內：：」（八十九年四月二十九
      日警訊，丙○○）、「：：四名歹徒中有一人持槍，強押我和丙○○共乘一部
      車開往坪林附近山區一處房子：：歹徒說丙○○與我共同詐賭：：丙○○被毆
      打後有承認詐賭行為，歹徒也要我承認詐賭行為，並以繩子將我和丙○○的手
      腳分別加以捆綁，說要將我們二人丟入溪中，後因附近有人在釣魚而作罷：：
      要我簽具本票，而我不答應，他們便要將我丟入溪中：：」（八十九年四月三
      十日警訊，辛○○○）等詞，惟被告己○○、乙○○、庚○○、壬○○均否認
      有持槍及出言恐嚇之事，且其四人將被害人丙○○、辛○○○帶上車載往坪林
      山區迄翌日下午四時四十分在碧安加油站前為警逮捕止，被告己○○、乙○○
      、壬○○、庚○○始終與丙○○、辛○○○在一起，警方僅在被告乙○○身上
      查扣到丙○○、辛○○○二人簽立之借據及本票，未見搜出有槍械，旋警方帶
      同被告己○○、乙○○、庚○○、壬○○等人至上址拘禁丙○○、辛○○○之
      農舍搜索，亦未搜出槍械之情，已據告訴人丙○○、證人甲○○及被告己○○
      、乙○○、庚○○、壬○○、證人同德派出所主官夏天恩、戊○○警員陳明在
      卷，而證人辛○○○嗣則指述「：：當時暗暗的，但己○○手上有拿東西抵住
      丙○○要我們上車，但不確定手上拿什麼東西：：我只看到己○○手上有東西
      ，其他被告手上沒拿東西，那個東西看起來很像槍：：」（九十三年三月十七
      日本院審理）等，被告己○○於九十三年三月十七日本院審理時稱「：：我手
      上拿了雨傘及行動電話：：我的雨傘是摺疊深色：：」等，因告訴人丙○○、
      證人辛○○○二人遭被告己○○、乙○○、庚○○、壬○○攔堵時係在深夜戶
      外，將行動電話、摺疊雨傘誤看為槍械，尚與常理不相悖；又關於恐嚇部分，
      告訴人丙○○與證人辛○○○於警訊陳述之內容互有齟齬，證人辛○○○嗣於
      偵查及本院審理時則又先後指稱「：：（他們四人有無恐嚇：）是沒有講：：
      」（九十年十月十九日偵查）、「：：他們要我們承認詐賭，也要我們去籌錢
      ，要我籌本票上的三百萬：他說不籌這個錢，不讓我下山，沒說要把我丟到溪
      裡：：」（九十三年三月十七日本院審理）、「：：有這樣說要把我們丟到溪
      裡面：：」（九十三年十一月十五日本院審理）等，反覆不一，稽此，告訴人
      丙○○、證人辛○○○前開被告己○○、乙○○、庚○○、壬○○持槍押人及
      恐嚇之指控即有瑕疵，但其二人對於被告己○○、乙○○、庚○○、壬○○四
      人妨害其等行動自由之基本事實，始終指證不移，尚難指為瑕疵，與事實相符
      部分，自可採為證據。
（三）另被告己○○、乙○○、庚○○、壬○○四人雖然均否認有妨害被害人丙○○
      、辛○○○二人行動自由，被告乙○○另否認有傷害被害人丙○○；然而，(1)
      被告己○○懷疑丙○○、辛○○○二人以做記號之樸克牌詐賭錢財，不甘受損
      ，決定前去找丙○○及辛○○○問清楚，並索討疑為因詐賭賭輸之錢財，而於
      得知當晚丙○○、辛○○○二人會再回新店市○○路五十一巷一號四樓頂樓增
      建房屋內賭博時，於當晚八、九時許與被告乙○○、庚○○、壬○○一同在新
      店市○○路五十一巷一號前之被告己○○所有之ＥＹ─六七○六號自用小客車
      內等候丙○○、辛○○○之情，已據被告己○○陳述在卷，被告己○○於九十
      三年十一月十五日本院審理時並表示：「：：七、八點就四個人坐在車上，我
      在車上碎碎念說我被詐賭，等一下要找他們（指被害人丙○○、辛○○○）：
      ：車子是密閉的，應該聽到：：」等語，被告乙○○、庚○○、壬○○三人亦
      坦稱有聽到被告己○○提及遭被害人丙○○、辛○○○詐賭輸錢之事，足見被
      告乙○○、庚○○、壬○○於被害人丙○○、辛○○○出現而坐上ＥＹ─六七
      ○六號自用小客車前，其等知悉係因被告己○○遭丙○○、辛○○○詐賭輸錢
      之事而該處等候該二人。(2)又被告己○○於八十九年四月三十日警訊、偵查時
      坦認「：：我是於八十九年四月二十八日二十三時許在台北縣新店市○○路五
      一巷口因丙○○詐賭，所以夥同乙○○：：壬○○：：等友人強行押往山區：
      ：」、「：：八十九年四月二十九日晚上十一點在永業路五一巷一號前，因下
      午我輸了四十五萬，我檢查那副牌，發現他們有詐賭嫌疑，所以我們四人（張
      、何、陳、劉）就把他們押走到北宜路空屋內，叫他們把我們輸的錢還給我們
      ：：」等詞，同時被告己○○、乙○○、庚○○、壬○○四人於八十九年四月
      三十日偵查時亦均坦稱「：：（有無押走林（丙○○）、陳（辛○○○）二人
      ？）有。用車子開去北宜路：：在新店中興路，他們簽完本票就帶去中興路放
      人：：」等。(3)而丙○○僅於前述賭博當日第一次與被告己○○碰面，陳游月
      憲則素未謀面，此已據被告己○○、乙○○、庚○○、壬○○及告訴人丙○○
      、證人辛○○○陳明在卷，是知丙○○、辛○○○與被告己○○、乙○○、庚○○、壬○○並非熟識，如前所述，被告己○○、乙○○、庚○○、壬○○攔
      下丙○○，辛○○○當時正值深夜十一時，被告己○○復以詐賭之事質疑其二
      人，此已據證人辛○○○陳述在卷，衡諸常情，丙○○、辛○○○二人恐遭不
      測，鮮會願意乘坐被告己○○、乙○○、庚○○、壬○○之車而隨其等談詐賭
      一事，更遑論同意被載往人煙罕至之坪林山區農舍，且由丙○○、辛○○○二
      人於深夜上車後，至翌日下午四時辛○○○下車及於下午四時四十分許被告己○○、乙○○、庚○○、壬○○為警逮捕止，丙○○、辛○○○二人始終有被
      告己○○、乙○○、庚○○、壬○○隨側在旁，丙○○、辛○○○若非遭到剝
      奪行動自由、遭受拘禁，何以承認詐賭、找人籌錢及立借據、簽發本票，而不
      自行離去回家，丙○○卻必須隨同被告己○○、乙○○、壬○○至台北市○○○路○段二五○巷附近再約妹妹及妻甲○○出來談，金額敲定後，證人甲○○
      自行離去籌錢，丙○○又被載回山區農舍，直至妻甲○○電話通知已籌到錢並
      約交錢時間、地點後，被告己○○、乙○○、庚○○、壬○○才開車載其下山
      與妻甲○○碰面，而辛○○○則於丙○○等人下車時仍待農舍內，且有被告庚○○陪同，亦係至下午三時許被告己○○、乙○○、庚○○、壬○○載其及丙○○下山，並於其簽發本票後始下車返家，在在均足以證明被告己○○、乙○○、庚○○、壬○○有妨害自由、脅迫被害人丙○○、辛○○○承認詐賭、書
      立借據、簽發本票之使人行無義務之事之強制行為；(4)被告乙○○於前述時、
      地有毆打被害人丙○○一節，已據被告乙○○於八十九年四月二十九日警訊時
      供述「：：丙○○無法交待詐賭所得去處，己○○曾動手打丙○○，我氣不過
      也動手：：」等詞明確，核與告訴人丙○○、證人辛○○○及被告己○○陳述
      「：：乙○○及己○○並用拳頭及椅子打我，致我頭部、胸部及手腳都有受傷
      ：：」（八十九年四月二十九日警訊，丙○○）、「：：四名歹徒：：強押我
      和丙○○共乘一部車開往坪林附近山區一處房子，下車後丙○○便被二、三名
      帶回山區時，『我們』有毆打丙○○以外：：」（八十九年四月三十日警訊，
      己○○）等情節相符，並有告訴人丙○○受傷診斷證明書一紙足稽，堪認被告
      乙○○前揭警訊自白傷害被害人丙○○為真實可採。
    綜上所述，被告己○○、乙○○、庚○○、壬○○罪證洵屬明確，所辯上情，顯
    係事後卸責之詞，委無足採，其四人犯行均堪認定。
二、核被告己○○、乙○○、庚○○、壬○○四人所為均係犯刑法第三百零二條第一
    項之私行拘禁罪；被告己○○、乙○○另有犯刑法第二百七十七條第一項之傷害
    罪。而被告己○○、乙○○、庚○○、壬○○雖亦有以強暴、脅迫等非法方法剝
    奪丙○○、辛○○○行動自由之行為，然刑法第三百零二條第一項所謂「以其他
    非法方法剝奪人之行動自由」係補充規定，因此，本件應只論私行拘禁罪。又被
    告己○○、乙○○、庚○○、壬○○四人就上開拘禁被害人丙○○、辛○○○之
    犯行有犯意聯絡與行為分擔，被告己○○、乙○○二人就上開傷害被害人丙○○
    之犯行有犯意聯絡與行為分擔，均為共同正犯。原公訴意旨認被告己○○、乙○○、庚○○、壬○○所為係犯刑法第三百零二條第一項之剝奪他人行動自由罪及
    刑法第三百四十六條第一項之恐嚇取財罪，公訴人於九十三年十一月十五日本院
    審理時則認被告己○○、乙○○、庚○○、壬○○所為係犯刑法第三百四十七條
    第一項之擄人勒贖罪及刑法第三百三十條第一項之加重強盜罪，並當庭變更起訴
    法條；惟按刑法上之擄人勒贖罪，須行為人自始有不法得財之意思，而施行強暴
    脅迫將被害人擄至自己勢力範圍內，希圖其出款贖回者，始能成立，如使被害人
    交付財物，別有原因，為達其取得財物之目的，而剝奪被害人之自由者，除應成
    立其他財產上之犯罪或牽連犯妨害自由罪外，要無成立擄人勒贖罪之餘地（最高
    法院六十五年度台上字第三三五六號判例及七十三年度台上字第五一四九號裁判
    之意旨可資參照），而加重強盜罪，行為人亦須意圖為自己或第三人不法之所有
    ，以強暴、脅迫、藥劑、催眠術或他法，至使不能抗拒，而取得他人之物或使其
    交付財物，而恐嚇取財罪亦須行為人意圖為自己或第三人不法之所有，以恐嚇使
    人將本人或第三人之物交付，始足當之；查本件被告己○○、庚○○於主觀上係
    為取回遭詐賭所輸之款項，而被告乙○○、壬○○二人則係分別受被告己○○、
    庚○○之請託，為被告己○○、庚○○取回遭詐賭所輸之款項等情，已據被告己○○、乙○○、庚○○、壬○○歷次於警訊、偵查及本院院調查審理時陳明在卷
    ，而告訴人丙○○及證人辛○○○供認當日之下午在新店市○○路五一巷一號四
    樓頂樓加蓋房屋內，其二人有合資而與被告己○○及數人以樸克牌賭博並贏錢一
    事，且亦均陳述「：：他們說我和夢妮（指證人辛○○○）詐賭，要我拿錢出來
    還：：」（八十九年四月二十九日警訊，丙○○）、「：四名歹徒：：強押我和
    丙○○共乘一部車開往坪林山區一處房子：：歹徒說丙○○與我共同詐賭，並拿
    出一付樸克牌，說該付牌是丙○○做記號之牌，而丙○○被毆打後有承認詐賭行
    為：：」（八十九年四月三十日警訊，辛○○○）、「：：他們拿一付樸克牌出
    來，說有摺痕：：他們說丙○○是賭場老千：：」（九十年十月十九日偵查，辛○○○）、「：：己○○說丙○○詐賭，我說詐賭要有證據，就有人拿出一副樸
    克牌：：他們要我們二人承認詐賭，也要我們去籌錢：：」（九十三年三月十七
    日本院審理，辛○○○）、「：：他們說丙○○是老千：：」（九十三年十一月
    十五日本院審理，辛○○○）等語，證人甲○○亦證述「：：我先生於昨天（二
    十八）日約中午十二時：：告訴我要去新店的山上去賭博，便一個人自行出門：
    ：今（二十九）日早上七時左右才打電話回家，叫我要立刻準備錢，否則他會死
    ：：就失去聯絡，後來我們又打我先生的手機：：是一位陌生接的，以恐嚇的口
    吻說：『你先生在我們的賭場詐賭：：原本要於昨天就要把我先生活埋了，後來
    看在錢的份上延至今天早上，並要求我要拿出參佰萬元來贖人：：後改為貳百萬
    元：：」（八十九年四月二十九日警訊）等，顯見被告己○○、乙○○、庚○○
    、壬○○等人前述供詞，或堪採信，尚難認其等自始有何不法得財之主觀犯意，
    所為應與刑法第三百四十七條第一項之擄人勒贖罪、第三百三十條第一項之加重
    強盜罪及第三百四十六條第一項之恐嚇取財罪之構成要件均有間；從而原起訴起
    意旨認被告己○○、乙○○、庚○○、壬○○之行為另涉有刑法第三百四十六條
    第一項之恐嚇取財罪及公訴人嗣認其等之行為應成立刑法第三百四十七條第一項
    之擄人勒贖罪及刑法第三百三十條第一項之加重強盜罪，均尚有未洽，惟本院認
    定之事實，與檢察官起訴之犯罪事實，其社會基本事實同一，自應依據刑事訴訟
    法第三百條之規定，變更檢察官所引之起訴法條。至被告己○○、乙○○、庚○○、壬○○於剝奪丙○○、辛○○○行動自由過程中，縱另有脅迫丙○○承認詐
    賭、找人籌錢、簽借據及本票，脅迫辛○○○承認詐賭、簽借據及本票等，使人
    行無義務之事，惟按刑法第三百零二條第一項之罪，與同法第三百零四條第一項
    及同法第三百零五條之罪，所保護之法益均為被害人之自由。剝奪人之行動自由
    罪，不外以強暴脅迫為手段，且較他罪為重，縱其目的在行無義務之事或妨害他
    人行使權利或恐嚇他人，仍應逕依刑法第三百零二條第一項論處，無適用同法第
    三百零四、第三百零五條之餘地（最高法院七十六年度台上字第三五一一號裁判
    要旨參照）。被告己○○、乙○○、庚○○、壬○○同時拘禁被害人丙○○、辛○○○之犯行，為一行為觸犯數罪名之想像競合犯，應依刑法第五十五條規定從
    一重之私行拘禁罪論處；被告己○○、乙○○上開所犯私行拘禁罪及傷害罪間，
    則具有方法結果之牽連犯關係，亦應依刑法第五十五條規定從一重之私行拘禁罪
    論處。雖然公訴人對於被告己○○、乙○○二人於右述時、地傷害被害人丙○○
    部分因被害人丙○○未提出告訴，未予起訴，然而被害人丙○○於八十九年四月
    二十九日警訊時已明確主張「：：（你今是否有去驗傷？是否要對庚○○、乙○○、己○○及壬○○等四人提出告訴？）尚未驗傷，我要對他們庚○○等四人提
    出告訴：：」等詞，顯然被害人丙○○有對被告己○○、乙○○傷害犯行部分有
    提出告訴，而此傷害犯行部分與前述經起訴且經本院審理之私行拘禁罪部分，有
    方法結果之牽連犯關係，屬裁判上一罪，本院自得一併審理。被告己○○、乙○○有事實欄一所載之犯罪前科，被告己○○於八十六年五月二十日執行完畢違反
    麻醉藥品管理條例案件之有期徒刑五月，被告乙○○於八十七年八月四日執行完
    畢藥事法等案件之有期徒刑十月，有台灣台北地方法院檢察署刑案資料查註紀錄
    表及台灣高等法院被告全國前案紀錄表在卷可稽，其二人於五年內再犯前開二罪
    ，均為累犯，皆應依刑法第四十七條規定加重其刑。爰審酌被告己○○、乙○○
    、庚○○、壬○○素行、犯罪動機、目的、手段、犯罪所生危害，及犯罪後態度
    等一切情狀，分別量處如主文所示之刑；而被告己○○、乙○○、庚○○、壬○○行為後，刑法第四十一條業於九十年一月四日修正，同年月十日經總統公布，
    已於同年月十二日生效，修正後之刑法第四十一條第一項前段規定：「犯最重本
    刑為五年以下有期徒刑以下之罪，而受六個月以下有期徒刑或拘役之宣告，因身
    體、教育、職業、家庭之關係或其他正當事由，執行顯有困難者，得以一元以上
    三元以下折算一日，易科罰金。」，而比較新舊法規定之結果，修正後規定有利
    於被告己○○、乙○○、庚○○、壬○○，自應依刑法第二條第一項前段之規定
    適用裁判時之刑法第四十一條第一項前段之規定，爰就上開宣告之刑，均並諭知
    易科罰金之折算標準。扣案之借據二紙、附表一、二所示之本票七紙為被告己○○因本案犯罪所得之物，已據被告己○○、乙○○、庚○○、壬○○、告訴人丙○○、證人辛○○○陳明在卷，依刑法第三十八條第一項第三款規定宣告沒收。
據上論斷，依刑事訴訟法第二百九十九條第一項前段、第三百條，刑法第二條第一項
前段、第二十八條、第三百零二條第一項、第二百七十七條第一項、第五十五條、第
四十七條、修正後第四十一條第一項前段、第三十八條第一項第三款，罰金罰鍰提高
標準條例第一條前段、第二條等規定，判決如主文。
本案經檢察官陳玉萍到庭執行職務
中　　　華　　　民　　　國　　九十三　　年　　 十二 　　月　　 十三 　　日
                              臺灣臺北地方法院刑事第一庭
                                  審判長法  官  陳興邦
                                        法  官  劉素如
                                        法  官  林婷立
右正本證明與原本無異。
如不服本判決，應於判決送達後十日內向本院提出上訴狀（應抄附繕本）。告訴人或
被害人如對於本判決不服者，應具備理由請求檢察官上訴，其上訴期間之計算係以檢
察官收受判決正本之日期為準。
                                        書記官  葉志昭
中　　　華　　　民　　　國　　九十三　　年　　 十二 　　月　　 十三 　　日
附表一 （發票人：丙○○）
┌───┬────┬────────┬────────┬──────────┐
│ 編號 │ 票號   │ 發票日         │     到期日     │ 金額（新台幣：元） │
├───┼────┼────────┼────────┼──────────┤
│ (一)   │094778  │八十九年二月十五│ 八十九年二月二 │ 五十萬元           │
│      │        │日              │ 十日           │                    │
├───┼────┼────────┼────────┼──────────┤
│ (二)   │094779  │八十九年二月十五│ 八十九年二月二 │ 五十萬元           │
│      │        │日              │ 十八日         │                    │
├───┼────┼────────┼────────┼──────────┤
│ (三)   │094780  │八十九年二月十五│ 八十九年四月二 │ 五十萬元           │
│      │        │日              │ 十八日         │                    │
├───┼────┼────────┼────────┼──────────┤
│ (四)   │094781  │八十九年二月十五│ 八十九年四月十 │ 五十萬元           │
│      │        │日              │ 五日           │                    │
├───┼────┼────────┼────────┼──────────┤
│ (五)   │094782  │八十九年二月十五│ 八十九年三月二 │ 五十萬元           │
│      │        │日              │ 十八日         │                    │
├───┼────┼────────┼────────┼──────────┤
│ (六)   │094783  │八十九年二月十五│ 八十九年三月十 │ 五十萬元           │
│      │        │日              │ 五日           │                    │
└───┴────┴────────┴────────┴──────────┘
 附表二：（發票人：辛○○○）
┌────┬───────┬────────┬───────────┐
│票號    │發票日        │ 到期日         │ 金額（新台幣：元）   │
├────┼───────┼────────┼───────────┤
│035102  │八十九年二月一│ 八十九年四月二 │ 三百萬元             │
│        │日            │ 十八日         │                      │
└────┴───────┴────────┴───────────┘
如不服本判決應於收受送達後十日內向本院提出上訴書狀，其未敘述上訴之理由者並
得於提起上訴後十日內向本院補提理由書（均須按他造當事人之人數附繕本）。
附錄本判決論罪科刑法條
刑法第二百七十七條
傷害人之身體或健康者，處三年以下有期徒刑、拘役或一千元以下罰金。
犯前項之罪因而致人於死者，處無期徒刑或七年以上有期徒刑；致重傷者
，處三年以上十年以下有期徒刑。
刑法第三百零二條第一項
私行拘禁或以其他非法方法，剝奪人之行動自由者，處五年以下有期徒刑、拘役或三
百元以下罰金。
